【裁判字號】    99,交聲,132
【裁判日期】    991012
【裁判案由】    違反道路交通管理處罰條例聲明異議
【裁判全文】
臺灣新竹地方法院交通事件裁定         99年度交聲字第132號
原處分機關  交通部公路總局新竹區監理所新竹市監理站
異  議  人  甲○○
即受處分人
上列異議人即受處分人因違反道路交通管理處罰條例案件，對於
交通部公路總局新竹區監理所新竹市監理站民國99年3 月8 日竹
監新三字第裁51－E00000000 號違反道路交通管理事件裁決書聲
明異議，本院裁定如下：
    主  文
原處分撤銷。
甲○○汽車駕駛人，駕駛汽車經測試檢定酒精濃度超過規定標準
，施以道路交通安全講習，並壹年內不得考領普通重型機車駕駛
執照。
    理  由
一、原處分意旨略以：受處分人即異議人甲○○於民國98年9 月
    16日17時29分許，騎乘車牌號碼652－DKZ號重型機車，行經
    新竹市○○路20號前，因有「汽車駕駛人酒精濃度超過規定
    標準」違規行為，為新竹市警察局交通隊員警填製竹市警交
    字第E00000000 號舉發違反道路交通管理事件通知單（下稱
    舉發通知單），爰依道路交通管理處罰條例第35條第1 項第
    1 款、第24條第1 項第2 款（原處分漏載）之規定，裁處異
    議人吊扣駕駛執照12個月，並施以道路交通安全講習。
二、異議意旨略以：異議人於上開時、地因酒駕遭原處分機關吊
    扣異議人職業小客車駕照，惟異議人是騎乘機車違規，因異
    議人係駕駛計程車為業，故請求本院撤銷原處分等語。
三、按汽車駕駛人飲用酒類或其他類似物後其吐氣所含酒精濃度
    超過每公升0.25毫克或血液中酒精濃度超過百分之0.05以上
    者，不得駕車，道路交通安全規則第114條第2 款定有明文。
    又汽車駕駛人，駕駛汽車經測試檢定酒精濃度超過規定標準
    者，處新臺幣15,000元以上60,000元以下罰鍰，並當場移置
    保管該汽車及吊扣其駕駛執照1 年；因而肇事致人受傷者，
    並吊扣其駕駛執照2 年，致人重傷或死亡者，吊銷其駕駛執
    照，並不得再考領；汽車駕駛人，有第35條第1 項規定之情
    形者，應接受道路交通安全講習；汽車駕駛人違反本條例規
    定，應受吊扣駕駛執照處分，於汽車駕駛人係無駕駛執照駕
    車者，在所規定最長吊扣期間內，不得考領駕駛執照，道路
    交通管理處罰條例第35條第1 項第1 款、第24條第1 項第2
    款、第67條第6 項分別定有明文。次按所謂「汽車」，係指
    在道路上不依軌道或電力架線而以原動機行駛之車輛（包括
    機器腳踏車），同條例第92條第1 項所授權訂立之道路交通
    安全規則第2 條第1 項第1 款亦有規定，故機車駕駛人如有
    上開違規情形，自有該處罰規定之適用。
四、經查：
（一）異議人甲○○於98年9 月16日17時29分許，在新竹市○○
      路20號前，酒後騎乘車號652-DKZ 號普通重型機車，為警
      攔停後，測得吐氣所含酒精成分為每公升1.20毫克，有「
      汽車駕駛人酒精濃度超過規定標準」之違規行為，此為異
      議人所自承在卷，並有舉發通知單、裁決書各1 份在卷可
      按，是異議人上揭交通違規事實，應堪認定。
（二）按道路交通管理處罰條例第68條於94年12月14日修正公布
      ，經行政院以95年2 月27日院臺交字第0950082898號令核
      定自95年3 月1 日施行，該條修正後規定「汽車駕駛人，
      因違反本條例及道路交通安全規則之規定，受吊銷駕駛執
      照處分時，吊銷其持有各級車類之駕駛執照」，與修正前
      同條文相比較，係將「吊扣」駕駛執照處分效力擴及吊扣
      所持有之各級車類駕駛執照之規定刪除。考其修正理由，
      乃舊法將違規駕駛人所持有各級車類之駕駛執照一併吊扣
      失之過酷，影響人民工作及生活甚鉅，故依修正後規定，
      受吊扣駕駛執照處分時，不再吊扣其持有各級車類之駕駛
      執照，僅於受吊銷駕駛執照處分時，始吊銷其持有各級車
      類之駕駛執照。是以，本件異議人係騎乘重型機車時違規
      酒醉駕車，其依法所受之處分應為限制其騎乘重型機車之
      權利，僅應吊扣其重型機車駕駛執照，始符修正後第68條
      規定之意旨，然因異議人並未領有重型機車駕駛執照，於
      此情形，自無從處以異議人吊扣重型機車駕駛執照。詎原
      處分機關逕認持小型車以上之駕駛執照駕駛重型機車有違
      反道路交通管理處罰條例第35條第1 項各款行為時，仍應
      吊扣小型車以上之駕駛執照云云，顯漏未審酌上開條例第
      68條修正理由之意旨。另參以異議人係騎乘重型機車違規
      酒駕，如因此吊扣異議人之其他種類車輛駕駛執照，此舉
      顯然將剝奪異議人駕駛其他種類車輛之權利，對異議人之
      權益造成極大之損害，亦與現行之道路交通管理處罰條例
      第68條之規定未合，是異議人主張原處分機關吊扣其汽車
      駕駛執照顯屬不當，於法尚屬有據。
（三）再者，汽車駕駛人取得高一級車類之駕駛資格者，得准其
      駕駛較低級車類之車輛，固為道路交通安全規則第61條第
      1 項所明定，然依同條項第4 款：「已領有小型車駕駛執
      照者，得駕駛輕型機器腳踏車」之規定，足知領有小型車
      職業駕駛執照者，僅得騎乘輕型機車，仍不得騎乘重型機
      車。查本件異議人雖領有職業小型車駕駛執照，惟其重型
      機車駕駛執照前因酒駕經吊扣在案，而現未合法領有重型
      機車駕駛執照，有新竹市監理站機車駕駛人、汽車駕駛人
      螢幕列印所得資料1 紙附卷為憑，故異議人於本案騎乘上
      開重型機車，顯非依憑其領有之小型車職業駕駛執照，乃
      屬無照駕駛之範疇，而依道路交通管理處罰條例第67條第
      6 項規定：「汽車駕駛人違反本條例規定，應受吊扣駕駛
      執照處分，於汽車駕駛人係無駕駛執照駕車者，在所規定
      最長吊扣期間內，不得考領駕駛執照」，可見道路交通管
      理處罰條例就無駕駛執照者應受吊扣駕駛執照處分之情形
      ，另設有處理之方式，況依前開所述修正後即本件行為時
      之道路交通管理處罰條例第68條，已將「吊扣」各級車類
      之連坐規定刪除，則異議人違規時既係騎乘重型機車，其
      依法所受之處分應僅為限制騎乘重型機車之權利，自不得
      因異議人無重型機車駕駛執照可供吊扣，即任意吊扣其他
      種類車輛即職業小型車駕駛執照。原處分機關以異議人無
      重型機車駕駛執照可供吊扣，逕行吊扣其職業小型車駕駛
      執照，顯已逾越修正後道路交通管理處罰條例第68條之規
      範意涵及範圍，亦無視道路交通管理處罰條例第67條第6
      項之規定內容，而與依法行政原則有違。
（四）綜上所述，異議人確有於酒精濃度超過規定標準之際，仍
      騎乘上開重型機車之違規行為，原處分機關依道路交通管
      理處罰條例第35條第1 項第1 款規定，吊扣異議人駕駛執
      照12個月部分，漏未審酌同條例第68條之修正意旨，因異
      議人並無重型機車駕駛執照，無從處以吊扣之處分，猶裁
      處吊扣異議人職業小型車駕駛執照12個月，於法尚有未合
      ，據此，異議人持前詞聲明異議，為有理由。又原處分機
      關漏未依同條例第67條第6 項之規定，裁處異議人於1 年
      內不得考領普通重型機車駕駛執照，亦有未當。據此，應
      由本院將原處分撤銷，自為裁罰如主文所示，以期適法。
      至異議人持職業小型車駕駛執照，駕駛重型機車之違規行
      為，應由原處分機關另為適法之處分，附此敘明。
五、據上論斷，依道路交通案件處理辦法第20條前段，裁定如主
    文。
中    華    民    國    99    年    10  月      12    日
                  交通法庭    法  官  李毓華
以上正本證明與原本無異。
如不服本裁定，應於裁定送達後5日內向本院提出抗告狀。
中    華    民    國    99    年    10    月    12    日
                              書記官  廖宜君

司法院資訊處製作；財團法人民間司法改革基金會備份。
